【裁判字號】    89,訴,949
【裁判日期】    890921
【裁判案由】    清償債務
【裁判全文】
臺灣桃園地方法院民事判決  八十九年度訴字第九四九號
    原      告  台灣中小企業銀行股份有限公司
    法定代理人  庚○○
    訴訟代理人  辛○○
    被      告  甲○○
    被      告  戊○○○
    被      告  丁○○
    被      告  乙○○
    被      告  丙○○
    右四人共同
    訴訟代理人  己○○
右當事人間請求清償債務事件，本院判決如左：
    主    文
被告應於繼承張鎮安之遺產範圍內連帶給付原告新台幣捌拾玖萬捌仟貳佰貳拾壹元，
及自民國八十八年九月三日起至清償日止，按年息百分之八．九計算之利息，並自民
國八十八年九月三日起至清償日止，逾期六個月以內者，按上開利率百分之十，逾期
六個月以上者，按上開利率百分之二十計算之違約金。
訴訟費用由被告於繼承張鎮安之遺產範圍內連帶負擔。
本判決於原告以新台幣拾萬元為被告預供擔保後，得假執行。
    事    實
甲、原告方面：
  一、聲明：除假執行擔保金額外，如主文所示。
  二、陳述：被繼承人張鎮安於民國八十七年九月二日向原告借用新台幣（下同）一
      百萬元，借款期間自八十七年九月二日至八十八年九月二日，利息按年息百分
      之九．一三計算（目前已調整為年息百分之八．九九），本金到期一次清償。
      逾期清償本金、利息或本息時，按借款總餘額，自應償付日起，其逾期在六個
      月以內者，按上開利率百分之十，超過六個月者，按上開利率百分之二十計付
      違約金。詎張鎮安攤還利息至八十八年七月二日止，即未依約再繳利息，嗣借
      款本金到期亦未為清償，依雙方簽定之授信約定書第六條抵銷張鎮安之存款十
      一萬八千五百七十七元以攤還部分欠款後，張鎮安尚欠本金八十九萬八千二百
      二十一元及自八十八年九月三日起算之利息、違約金未為清償。因張鎮安已經
      死亡，被告等人為其繼承人，為此依法向繼承人求償。至於被告辯限定繼承部
      分原告並不爭執。
  三、證據：提出借據、授信約定書、繼承系統表、基本放款利率變遷沿革、繳息紀
      錄、連線作業通用查詢單、放款轉帳支出傳票影本各一份、戶籍謄本六份為證
      。
乙、被告戊○○○、丁○○、乙○○、丙○○方面：
  一、聲明：駁回原告之訴。
  二、陳述：對於債權之成立、借據上簽名之真正、撥款及抵銷部分皆不爭執。但被
      告戊○○○、丁○○、乙○○、丙○○已於法定期間內聲請限定繼承。又原告
      請求之利息違約金過高，該借款契約係定型化契約，有違公序良俗。
  三、證據：提出確定證明書、存證信函、囑託查封登記函為證。
丙、被告張文毫未於最後言詞辯論期日到場，惟據其以前到庭之聲明陳述略謂：
  一、聲明：駁回原告之訴。
  二、陳述：被告張文毫並未聲請限定繼承，但繼承人中，有一人限定繼承，其他人
      亦視同限定繼承。對於借據上張鎮安之簽名要回去確認，並確認撥款之真偽。
丁、本院依職權調閱本院八十八年繼字第四二五號限定繼承卷宗。
    理    由
一、本件被告張文毫未於最後言詞辯論期日到場，核無民事訴訟法第三百八十六條各
    款所列情形，爰依原告之聲請，由其一造辯論而為判決。
二、本件原告主張之事實，已據其提出借據、授信約定書、繼承系統表、基本放款利
    率變遷沿革、繳息紀錄、連線作業通用查詢單、放款轉帳支出傳票影本各一份為
    證，且為被告被告戊○○○、丁○○、乙○○、丙○○所不爭執；至於被告張文
    毫雖曾抗辯要回去確認張鎮安之簽名並確認撥款之真偽等語，惟被告張文毫經合
    法通知並未於最後言詞辯論到場，亦未再提出準備書狀爭執，依民事訴訟法第二
    百八十條第三項規定，視同不爭執，堪認原告此部分之主張為真實。被告戊○○○、丁○○、乙○○、丙○○另外辯稱彼等已於法定期間內聲請限定繼承，被告
    張文毫則辯稱並未聲請限定繼承，但繼承人中，有一人限定繼承，其他人亦視同
    限定繼承等語。而原告對於被告主張限定繼承乙節亦不爭執，而張鎮安係於八十
    八年七月三日死亡，被告戊○○○、丁○○、乙○○、丙○○已於八十八年九月
    二十八日向本院聲請限定繼承，經本院准予備查，並裁定公示催告在案乙節，復
    經本院依職權調閱本院八十八年繼字第四二五號限定繼承卷宗，經核無訛。堪認
    被告此部分之抗辯亦為真實。被告戊○○○、丁○○、乙○○、丙○○另外抗辯
    本件利息違約金過高，借據係定型化契約，違返公序良俗云云，惟查上開借據內
    容既係張鎮安和原告基於契約自由及意思表示之合致而訂立，且目前一般民眾向
    金融機構借貸所約定之違約金多為逾期在六個月以內者，按借款利率百分之十，
    超過六個月者，按借款利率百分之二十計付，並非僅有原告公司違約金如此訂立
    。至於利息部分，目前國內有多家金融機構可以選擇，原告公司亦非獨占之金融
    金融機構，當初張鎮安借款時，若認原告公司利息過高，自可選擇向其他金融機
    構貸款，況且原告依契約請求之利息為按年息百分之八．九九計算，並未超過民
    法第二百零五條年息百分之二十之最高限制，從而被告空言主張請求之利息違約
    金過高，有違公序良俗云云，顯屬無稽，不足採信。
三、按借用人應於約定期限內，返還與借用物種類、品質、數量相同之物；又按繼承
    人自繼承開始時，除本法另有規定外，承受被繼承人財產上之一切權利、義務。
    但權利、義務專屬於被繼承人本身者，不在此限。再按繼承人對於被繼承人之債
    務，負連帶責任。末按繼承人得限定以因繼承所得之遺產，償還被繼承人之債務
    。繼承人有數人，其中一人主張為前項限定之繼承時，其他繼承人視為同為限定
    之繼承，民法第四百七十八條、第一千一百四十八條、第一千一百五十三條第一
    項、第一千一百五十四條第一項、第二項分別定有明文。本件原告主張張鎮安未
    依約還款，已如前述，則張鎮安自應負清償借款之責，惟其既於八十八年七月三
    日死亡，被告戊○○○、丁○○、乙○○、丙○○、張文毫又分別為張鎮安之繼
    承人，此有原告提出之繼承系統表及戶籍謄本可稽，即應繼承張鎮安之上開借款
    債務。又被告戊○○○、丁○○、乙○○、丙○○既於法定期間內向本院聲請限
    定繼承，並經本院准予備查在案，則被告張文毫雖未聲請限定繼承，惟因民法第
    一千一百五十四條第二項規定，視同為限定之繼承，從而被告等人即應在繼承張
    鎮安之遺產範圍內對於上開借款負連帶清償責任。
四、從而原告依繼承及消費借貸法律關係請求被告於繼承張鎮安之遺產範圍內連帶給
    付借款八十九萬八千二百二十一元，並自八十八年九月三日起至清償日止，按年
    息百分之八．九九計算之利息，及自八十八年九月三日起至清償日止，逾期六個
    月以內者，按上開利率百分之十，逾期六個月以上者，按上開利率百分之二十計
    算之違約金，為有理由，應予准許。
五、原告陳明願供擔保，請求宣告假執行，核無不合，爰酌定相當擔保金額，予以准
    許。
六、據上論結，原告之訴為有理由，依民事訴訟法第三百八十五條第一項前段、第八
    十五條第二項、第三百九十條第二項，判決如主文。
中      華      民      國    八十九    年      九      月    二十一    日
                                        臺灣桃園地方法院民事第一庭
~B法      官  詹秀錦
右為正本係照原本作成
如對本判決上訴須於判決送達後廿日內向本院提出上訴狀
中      華      民      國    八十九    年      九      月    二十一    日
~B法院書記官  馬菁霙


司法院資訊處製作；財團法人民間司法改革基金會備份。
